【裁判字號】    98,訴,3796
【裁判日期】    990125
【裁判案由】    毒品危害防制條例
【裁判全文】
臺灣板橋地方法院刑事判決              98年度訴字第3796號
公  訴  人  臺灣板橋地方法院檢察署檢察官
被      告  甲○○
上列被告因違反毒品危害防制條例案件，經檢察官提起公訴（98
年度毒偵字第6372號），經本院合議庭裁定行簡式審判程序，判
決如下：
    主  文
甲○○施用第一級毒品，累犯，處有期徒刑捌月。扣案之第一級
毒品海洛因（淨重共壹點玖捌公克）及第二級毒品甲基安非他命
（驗餘淨重共點柒公克），均沒收銷燬之。包裝上開海洛因
之外包裝袋貳個及包裝上開甲基安非他命之外包裝袋肆個，均沒
收。又施用第一級毒品，累犯，處有期徒刑柒月。扣案之第一級
毒品海洛因（淨重共壹點玖捌公克），沒收銷燬之。包裝上開海
洛因之外包裝袋貳個，沒收。應執行有期徒刑壹年。扣案之第一
級毒品海洛因（淨重共壹點玖捌公克）、第二級毒品甲基安非他
命（驗餘淨重共點柒公克），均沒收銷燬之。包裝上開海洛
因之外包裝袋貳個、包裝上開甲基安非他命之外包裝袋肆個，均
沒收。
    事  實
一、甲○○前(一)於民國89年間因施用第二級毒品案件，經本院於
    89年5 月14日以89年度毒聲字第3172號裁定送觀察、勒戒後
    ，因認無繼續施用毒品之傾向，而於89年6 月12日觀察、勒
    戒執行完畢釋放，並經臺灣板橋地方法院檢察署檢察官於89
    年6 月12日以89年度毒偵字第3830號為不起訴處分確定。(二)
    又於89年間施用第二級毒品案件，經本院於89年9 月27日以
    89年度毒聲字第5684號裁定送觀察、勒戒後，因認無繼續施
    用毒品之傾向，而於89年10月11日觀察、勒戒執行完畢釋放
    出所，並經臺灣板橋地方法院檢察署檢察官於89年10月11日
    以89年度毒偵字第5847號為不起訴處分確定。(三)復於上開觀
    察、勒戒執行完畢後5 年內，再因施用毒品案件，經臺灣板
    橋地方法院檢察署檢察官聲請強制戒治並聲請簡易判決處刑
    ，其強制戒治部分，經本院裁定令入戒治處所施以強制戒治
    ，於92年4 月22日因停止強制戒治出所，其聲請簡易判決處
    刑部分，經本院於91年7 月11日以91年度重簡字第642 號刑
    事判決判處有期徒刑5 月，並於91年9 月2 日確定。(四)又因
    犯搶奪罪，經本院於91年1 月23日以90年度訴字第1660號刑
    事判決判處有期徒刑10月，嗣因不服上訴至臺灣高等法院後
    ，於91年8 月27日撤回上訴確定。(五)又因犯搶奪罪，經本院
    於92年5 月20日以91年度訴字第2394號刑事判決判處有期徒
    刑1 年，嗣因不服上訴至臺灣高等法院後，於92年7 月7 日
    撤回上訴確定。上開(三)、(四)、(五)3 罪，經本院於92年10月15
    日以92年度聲字第2013號裁定定應執行有期徒刑2 年1 月確
    定，並於上揭強制戒治停止執行後，於92年4 月22日起接續
    執行，復經臺灣桃園地方法院於93年11月30日以93年度聲字
    第2889號裁定假釋付保護管束確定，於93年12月8 日縮短刑
    期假釋出監付保護管束，94年4 月3 日保護管束期滿，未經
    撤銷假釋，以已執行論（於本件構成累犯）。(六)又因犯強盜
    罪，經本院於95年12月21日以95年度訴字第3004號刑事判決
    判處有期徒刑5 年，於96年1 月22日確定；嗣經本院於96年
    8 月31日以96年度聲減字第5292號裁定減刑減為有期徒刑2
    年6 月確定。(七)又因偽造有價證券案件，經臺灣臺北地方法
    院於96年8 月10日以96年度訴字第1100號刑事判決判處有期
    徒刑1 年2 月，減刑減為有期徒刑7 月確定。上開(六)、(七)2
    罪，經臺灣臺北地方法院以96年度聲字第1931號裁定定應執
    行有期徒刑2 年10月確定，復經臺灣臺北地方法院於97年11
    月28日以97年度聲字第2824號裁定假釋付保護管束確定，於
    97 年12 月17日縮短刑期假釋出監付保護管束，98年6 月8
    日保護管束期滿，未經撤銷假釋，以已執行論（於本件構成
    累犯）。詎甲○○猶不知警惕，復基於施用第一級毒品海洛
    因及第二級毒品甲基安非他命之犯意，於98年8 月27日上午
    6 時許，在臺北縣三重市○○街62巷17號5 樓居處，以將第
    一級毒品海洛因及第二級毒品甲基安非他命摻在一起放入玻
    璃球內燒烤後吸食煙霧之方式，同時施用第一級毒品海洛因
    、第二級毒品安非他命毒品1 次。復於同日（即98年8 月27
    日）上午11時許，另行以施用第一級毒品海洛因之犯意，在
    上揭居處，以將第一級毒品海洛因放入香菸中點燃吸食之方
    式，施用第一級毒品海洛因1 次。嗣於98年8 月27日下午3
    時20 分 許，為警持本院核發之搜索票，前往甲○○上址居
    處搜索，當場扣得第一級毒品海洛因2 包（毛重2.57公克，
    淨重共1.98公克；起訴書記載為毛重共2.42公克，應予補充
    更正）、第二級毒品甲基安非他命4 包（總毛重4.21公克，
    總淨重3.41公克；起訴書記載為毛重共4.23公克，應予補充
    更正）等物。
二、案經臺北市政府警察局移請臺灣板橋地方法院檢察署檢察官
    偵查起訴。
    理  由
一、本件被告甲○○所犯均係死刑、無期徒刑、最輕本刑為三年
    以上有期徒刑以外之罪，其於準備程序中就被訴事實為有罪
    之陳述，經本院告知簡式審判程序之旨，並聽取公訴人、被
    告之意見後，經本院合議庭依刑事訴訟法第273 條之1 第1
    項規定裁定由受命法官獨任進行簡式審判程序，合先敘明。
二、認定犯罪事實所憑證據及理由：
（一）上揭事實業據被告甲○○於本院準備程序及審理時均坦承
      不諱。
（二）被告於98年8 月27日為警查獲後予以採集其尿液檢體（代
      碼編號為030257號），經送臺灣尖端先進生技醫藥股份有
      限公司以酵素免疫分析法初步檢驗，再以氣相層析／質譜
      儀法確認檢驗後，確呈嗎啡（即海洛因代謝物）及安非他
      命、甲基安非他命陽性反應一節，有臺北市政府警察局偵
      辦毒品案件尿液檢體委驗單、臺灣尖端先進生技醫藥股份
      有限公司濫用藥物檢驗報告（報告日期：98年9 月9 日；
      報告序號：偵四-4）各1 件在卷可稽【98年度毒偵字第63
      72號（下稱偵卷）第53、51頁】。
（三）按「尿液毒品檢驗…若能使用先進之氣相層析質譜儀分析
      法確認，則可完全排除偽陽性之干擾，為目前最具公信力
      的檢驗方法。」等語，有法務部調查局第六處87年9 月29
      日（87）發技（一）字第87074574號函附卷為憑，足見上
      揭臺灣檢驗科技股份有限公司所使用之檢驗方法已可完全
      排除毒品偽陽性之干擾，其檢驗結果堪以採信；而「海洛
      因經注射入人體後，約百分之20於24小時內自尿中排出，
      一般而言，尿液中能否驗出嗎啡陽性反應，與其投與量、
      投與途徑、採尿時間、個人體質及檢驗方法之靈敏度有關
      ，國外曾有文獻報導注射6 毫克之海洛因鹽酸鹽，其代謝
      物嗎啡之平均可檢出時限約為26小時」，且「甲基安非他
      命經口服投與後約百分之70於24小時內自尿液中排出，約
      百分之90於96小時內自尿液中排出，甲基安非他命之檢出
      與其投與方式、投與量、個人體質、採尿時間及檢測儀器
      之精密度等諸多因素有關，惟依上述資料推斷，最長可能
      不會超過4 日」等情，此有行政院衛生署藥物食品檢驗局
      （81）藥檢壹字第8114885 、001156號函各1 紙附卷可憑
      。再按「海洛因與安非他命等毒品通常均可以口服、鼻吸
      、注射或抽吸方式施用，如以錫箔紙或玻璃球燒烤產生煙
      霧藉口吸入之施用方式，俗稱『追龍』，另亦可加入美娜
      水後以針筒注射方式施用，視不同施用者之用毒習性，前
      述二者亦可混合使用」，此有法務部調查局92年7 月9 日
      調科壹字第09200203820 號1 份可參。是被告供稱其於98
      年8 月27日上午6 時許，以將第一級毒品海洛因及第二級
      毒品甲基安非他命摻在一起放入玻璃球內燒烤後吸食煙霧
      ，同時施用第一級毒品海洛因、第二級毒品安非他命毒品
      等情，尚非無據。
（四）又員警於98年8 月27日下午3 時20分起，持搜索票至被告
      位在臺北縣三重市○○街62巷17號5 樓之居處搜索，當場
      扣得疑似第一級毒品海洛因粉末2 包、疑似第二級毒品安
      非他命白色透明晶體4 包等物，有自願受搜索同意書、臺
      北市政府警察局刑事警察大隊搜索、扣押筆錄、扣押物品
      目錄表各1 件在卷可按（偵卷第15、17至19、21頁）。而
      本件扣案粉末2 包，經送法務部調查局濫用藥物實驗室以
      化學呈色法及氣相層析質譜儀分析法檢驗結果，確含有海
      洛因成分（毛重2.57公克，淨重共1.98公克）；另扣得疑
      似安非他命白色透明晶體4 包，經送臺北市政府警察局以
      氣相層析／質譜儀法檢驗結果，確含有安非他命、甲基安
      非他命成分、N-N 甲基安非他命（總毛重4.21公克，總淨
      重3.41公克，驗餘淨重共3.37公克）等情，分別有法務部
      調查局濫用藥物實驗室於98年10月8 日出具之調科壹字第
      09823026840 號鑑定書及臺北市政府警察局於98年10月2
      日出具之北市鑑毒字第195 號鑑驗通知書各1 紙附於本院
      卷內可稽。
（五）綜上所述，被告之尿液經以氣相層析質譜儀分析法檢驗，
      既呈嗎啡及甲基安非他命陽性反應，佐以上函示，顯見被
      告於本院準備程序及審理時所坦承其於上揭事實欄所述之
      時、地及施用方式，先同時施用第一級毒品海洛因、第二
      級毒品甲基安非他命；以及另行施用第一級毒品海洛因等
      情節，應與事實相符而值採信。
（六）按毒品危害防制條例於92年7 月9 日修正公布，自93年1
      月9 日施行，其中第20條、第23條將施用毒品之刑事處遇
      程序，區分為「初犯」及「五年內再犯」、「五年後再犯
      」。依其立法理由之說明：「初犯」，經觀察、勒戒或強
      制戒治後，應為不起訴處分或不付審理之裁定；經觀察、
      勒戒或強制戒治執行完畢釋放後，「五年內再犯」者，因
      其再犯率甚高，原實施之觀察、勒戒及強制戒治既已無法
      收其實效，爰依法追訴或裁定交付審理。至於經觀察、勒
      戒或強制戒治執行完畢釋放後，「五年後再犯」者，前所
      實施之觀察、勒戒或強制戒治已足以遮斷其施用毒品之毒
      癮，為期自新及協助其斷除毒癮，仍適用「初犯」規定，
      先經觀察、勒戒或強制戒治之程序。從而依修正後之規定
      ，僅限於「初犯」及「五年後再犯」二種情形，始應先經
      觀察、勒戒或強制戒治程序。倘被告於5 年內已再犯，經
      依法追訴處罰，縱其第三次（或第三次以上）再度施用毒
      品之時間，在初犯經觀察、勒戒或強制戒治執行完畢釋放
      5 年以後，已不合於「五年後再犯」之規定，且因已於「
      五年內再犯」，顯見其再犯率甚高，原實施觀察、勒戒或
      強制戒治，已無法收其實效，即應依該條例第10條處罰（
      最高法院95年度第7 次刑事庭會議決議要旨參照）。查被
      告於89年6 月13日觀察、勒戒執行完畢釋放出所後（初犯
      ），於執行完畢5 年內，再犯事實欄一、(二)(三)施用毒品案
      件一節，有臺灣高等法院被告前案紀錄表1 份在卷可稽，
      被告於初犯經觀察、勒戒執行完畢釋放5 年以內，為二、
      三犯，依上開說明，本件再犯已非毒品危害防制條例第23
      條第2 項規定之「五年後再犯」類型，應依法訴追處罰。
      綜上所述，本案事證明確，被告犯行洵堪認定，應予依法
      論科。
三、論罪科刑：
（一）論罪：核被告甲○○所為如事實欄一所示同時施用第一、
      二級毒品犯行，係分別犯毒品危害防制條例第10條第1 項
      之施用第一級毒品罪及同條例第10條第2 項之施用第二級
      毒品罪；而所為如事實欄一所示施用第一級毒品犯行，係
      犯毒品危害防制條例第10條第1 項之施用第一級毒品罪。
（二）吸收關係：被告上揭為施用而持有第一級毒品、第二級毒
      品之低度行為，均為施用第一級毒品、第二級毒品之高度
      行為所吸收，均不另論罪。
（三）想像競合：被告上揭以將第一級毒品海洛因與第二級毒品
      安非他命摻在一起施用之方式，同時施用第一級毒品海洛
      因與第二級毒品安非他命，業已認定如上述，被告所犯施
      用第一級毒品罪、施用第二級毒品罪2 罪間，顯係一行為
      觸犯數罪名，屬想像競合犯，應從較重之施用第一級毒品
      罪處斷。
（四）數罪併罰：被告所為如事實欄一所示先同時施用第一、二
      級毒品之犯行以及另行施用第一級毒品之犯行間，已間隔
      近5 小時，且施用方式亦不相同，是犯意各別，行為互殊
      ，應予分論併罰。
（五）累犯：查被告有如事實欄一所述之前案刑事犯罪執行紀錄
      ，有臺灣高等法院被告前案紀錄表1 份附卷可稽，其於上
      開有期徒刑執行完畢後5 年內，故意再犯本件有期徒刑以
      上之罪部分，均應依刑法第47條第1 項之規定，論以累犯
      ，並均加重其刑。
（六）量刑：爰審酌被告前因3 次施用毒品犯行，已經受觀察勒
      戒、強制戒治及刑罰執行，本應知所惕勵，卻仍漠視法令
      禁制再犯本罪，顯未知所戒慎，惟衡其施用毒品所生危害
      ，實以自戕身心健康為主，對於他人生命、身體、財產等
      法益，尚無明顯而重大之實害，暨其犯罪後坦認犯行已有
      悔意之態度等一切情狀，分別論處如主文所示之刑，並定
      其應執行之刑，以示懲儆。
（七）沒收銷毀、沒收：扣案之海洛因淨重共1.98公克、甲基安
      非他命驗餘淨重共3.37公克，分別係查獲之第一級、第二
      級毒品，已如前述，不問屬於犯人與否，均應依毒品危害
      防制條例第18條第1 項前段規定沒收銷燬之。至鑑驗用罄
      甲基安非他命0.04公克部分，因已滅失，爰不另為沒收銷
      燬之諭知，併此說明。又包裝上開海洛因之外包裝袋共2
      個及包裝上開甲基安非他命之外包裝袋共4 個，均為被告
      於本件分別施用海洛因及甲基安非他命犯行所用，且均為
      被告所有，均據被告供承在卷，爰均應依刑法第38條第1
      項第2 款規定宣告沒收。
四、公訴人於本院99年1 月18日準備程序當庭補充原起訴書所載
    被告於98年8 月27日上午6 時許同時施用第一、二級毒品之
    施用方式如同事實欄一項下所載，為一行為觸犯數罪名之想
    像競合犯，應從一重處斷，併此敘明。
據上論斷，應依刑事訴訟法第273 條之1 第1 項、第299 條第1
項前段，毒品危害防制條例第10條第1 項、第2 項、第18條第1
項前段，刑法第11條、第47條第1 項、第55條、第51條第5 款、
第38條第1 項第2 款，判決如主文。
本案經檢察官朱俊銘到庭執行職務。
中    華    民    國    99    年    1    月    25    日
                  刑事第十三庭    法  官  方鴻愷
以上正本證明與原本無異。
如不服本判決應於收受本判決後10日內向本院提出上訴書狀，其
未敘述上訴理由者，並得於提起上訴後10日內向本院補提理由書
狀（均須按他造當事人之人數附繕本）「切勿逕送上級法院」。
中    華    民    國    99    年    1    月    25    日
                                  書記官  江怡萱
附錄本案論罪科刑法條：
毒品危害防制條例第10條
施用第一級毒品者，處6 月以上5 年以下有期徒刑。
施用第二級毒品者，處3 年以下有期徒刑。

司法院資訊處製作；財團法人民間司法改革基金會備份。
